臺灣板橋地方法院刑事判決　　　　　　　　　　　　　九十三年度易字第八六一號
　　　 公　訴　人　臺灣板橋地方法院檢察署檢察官
　　　 被　　　告　甲○○
右列被告因偽造貨幣等案件，經檢察官聲請簡易判決處刑（九十三年度偵字第一一三
六七號），本院認不宜以簡易判決處刑，改適用通常程序判決如左：
    主  文
甲○○意圖為自己不法之所有，而侵占遺失物，處罰金仟元，如易服勞役，以佰
元折算壹日。
    事  實
一、甲○○於民國九十三年二月九日十七時許，在臺北縣三重市○○街與力行路口見
    他人所有，遺失於該處之偽造新臺幣千元紙幣十張（號碼均為ＪＭ000000
    0ＶＨ號），甲○○本不知為偽造紙幣，因見四下無人，竟基於為自己不法所有
    之意圖，將該十紙偽造紙幣拾取後侵占入己。嗣甲○○於同日晚間八時三十五分
    許，至位於臺北縣三重市○○路○段一一一號之國泰世華商業銀行北三重分行（
    下簡稱世華銀行北三重分行）內，欲透過自動存款機將前揭偽鈔存入其所有之世
    華銀行帳戶（帳戶號碼為000000000000號）中，經世華銀行北三重
    分行存款機辨識系統鑑別為偽鈔，而予以截留，再由世華銀行人員函請警方查悉
    上情。
二、案經臺北縣政府警察局刑警大隊報請臺灣板橋地方法院檢察署檢察官偵查起訴。
    理  由
一、被告甲○○經合法傳喚，未於本院審判期日到庭為陳述，惟據被告於警、偵訊中
    所為之陳述，對右揭開侵占遺失物之事實均已坦承不諱。且本件係被告於九十三
    年二月九日十七時許，在臺北縣三重市○○街與力行路口拾獲他人所有遺落該處
    之偽造新臺幣千元紙幣十張後，於同日晚間八時三十五分許至臺北縣三重市○○
    路○段一一一號世華銀行北三重分行自動存款機存款時，為電腦辨識系統識破截
    留，有世華銀行北三重分行監視錄影帶一捲暨翻拍照片七張、存款機交易明細表
    、存款業務歸戶資料、存摺存款主檔資料等、扣案千元紙幣十紙、照片四張等在
    卷可稽，足認被告於警、偵訊中之自白與事實相符，其犯行堪以認定，應依法論
    處。
二、被告於前開時、地拾取之千元紙幣十紙，屬偽造之紙幣，此經中央銀行發行局鑑
    認明確，有該局九十三年四月六日台央發字第○九三○○一八九九九號函在卷可
    稽。而扣案之十紙千元紙幣固無其所表彰之幣面價值，仍屬有形之財物，被告拾
    取後侵占入己，核其所為，仍應論以刑法第三百三十七條之侵占遺失物罪。爰審
    酌被告未曾受有期徒刑以上刑之宣告，有臺灣高等法院被告全國前案紀錄表在卷
    可稽，素行尚佳，此次因一時貪念觸法，犯後已如實坦承犯行，並酌其犯罪手段
    、所生危害等一切情狀，量處主文所示之刑，並諭知如易服勞役之折算標準。
三、不另為無罪諭知部分：
  (一)公訴意旨另以：被告於九十三年二月九日十七時許，在臺北縣三重市○○街與力
    行路口拾獲他人所有遺落該處之偽造新臺幣千元紙幣十張，（號碼均為ＪＭ00
    00000ＶＨ），被告竟基於為自己不法所有之意圖，將該十紙偽造紙幣拾取
    後侵占入己後，方知為偽鈔。嗣被告於侵占前開偽鈔後已知為偽鈔，仍基於行使
    之意圖，於同日晚間八時三十五分許，至位於臺北縣三重市○○路○段一一一號
    之世華商業銀行北三重分行內，透過自動存款機將前揭偽鈔存入其所有之世華銀
    行帳戶（帳戶號碼為000000000000號）中，經世華銀行北三重分行
    存款機辨識系統鑑別為偽鈔而予以截留，再由世華銀行人員函請警方查悉上情。
    因認被告此部分犯行涉有刑法第一百九十六條第二項之行使偽造紙幣罪等語。
  (二)按刑法第一百九十六條第一項之行使偽造變造幣券罪，以行為人在行使前，取得
    該幣券時，明知為偽造或變造之幣券，為犯罪成立要件，若收受後，方知為偽造
    或變造之幣券，則不能論以此項罪責；又按行使偽造幣券罪之既遂、未遂，係以
    已未達其行使之目的為區分之標準，最高法院八十八年度臺上字第五四三一號判
    決、九十一年度臺上字第三七六○號判決要旨足資參照。
  (三)查本件檢察官以被告業於警、偵訊中自白行使扣案十紙偽造千元紙幣之事實，並
    提出中央銀行發行局九十三年四月六日台央發字第○九三○○一八九九九號函、
    扣案十紙偽造千元紙幣、照片四張等為證，惟因不能證明被告於侵占扣案十紙偽
    造千元紙幣前，明知為偽造之幣券，是公訴人係以刑法第一百九十六條第二項對
    被告求予論罪，本非無見。惟本件被告侵占偽造千元紙幣後，基於行使之意圖，
    透過世華銀行北三重分行自動存款機存款，經電腦辨識系統查覺截留，有前開存
    款機交易明細表、存款業務歸戶資料、存摺存款主檔資料等在卷可證，是被告雖
    有行使偽造幣券之意圖，惟其存入存款機之際旋為電腦系統查覺而截留，並未製
    成存款成功之交易明細，是被告尚未遂行其行使之目的，該十紙偽造幣券亦未達
    於幣券之通常使用狀態，是被告之犯行尚屬未遂，不能論以既遂犯。而刑法第一
    百九十六條第二項犯罪，並不處罰未遂階段之犯行，是被告此部分犯行尚屬法所
    不罰。惟公訴人認被告此部分犯行，與其所犯前開侵占遺失物罪間，有方法結果
    之牽連關係，為本院前開判決效力所及，爰不另為無罪之諭知，附此敘明。
四、本件扣案偽造千元紙幣十紙部分，核非被告因侵占遺失物犯罪所得之物，且被告
    所涉行使偽造幣券罪部分，經本院認定應不另為無罪之諭知，是無從為沒收之宣
    告，應由檢察官另為適法之處置，附予說明。
五、被告經合法傳喚而不到庭，惟本院認應科處罰金，爰不待其陳述逕行判決。
據上論斷，應依刑事訴訟法第四百五十二條、第二百九十九條第一項前段、第三百零
六條，刑法第三百三十七條、第四十二條第二項，罰金罰鍰提高標準條例第一條前段
、第二條，判決如主文。
本案經檢察官徐名駒到庭執行職務。
中　　　華　　　民　　　國　　九十三　　年　　 十一 　　月　　 十九 　　日
                                  臺灣板橋地方法院刑事第十四庭
                                      審判長法  官  陳財旺
                                            法  官  林淑婷
                                            法  官  林漢強
右正本證明與原本無異。
如不服本判決，應於判決送達後十日內向本院提出上訴狀 (應附繕本) 。
                                            書記官  黃大千
中　　　華　　　民　　　國　　九十三　　年　　 十一 　　月　　 十九 　　日
附錄本件論罪科刑所用法條全文：
刑法第三百三十七條
意圖為自己或第三人不法之所有，而侵占遺失物、漂流物或其他離本人所持有之物者
，處五百元以下罰金。
